【裁判字號】    97,交易,467
【裁判日期】    971020
【裁判案由】    業務過失傷害
【裁判全文】
臺灣臺北地方法院刑事判決             97年度交易字第467號
公  訴  人  臺灣臺北地方法院檢察署檢察官
被      告  乙○○
上列被告因業務過失傷害案件，經檢察官經檢察官聲請簡易判決
處刑（97年度偵字第8679號），本院認不宜以簡易判決處刑，改
依通常程序處理，嗣被告於準備程序進行中就被訴事實為有罪之
陳述，本院合議庭裁定由受命法官獨任進行簡式審判程序，判決
如下：
    主  文
乙○○犯業務過失傷害罪，處有期徒刑陸月，如易科罰金，以新
臺幣壹仟元折算壹日。
    犯罪事實
一、乙○○領有職業小客車駕駛執照，係營業小客車司機，為從
    事駕駛業務之人。其於民國96年11月22日11時20分許，將其
    所有之車牌號碼3E-028號營業小客車，沿臺北市○○路南向
    北方向停放在15號前之計程車排班區內，其本應注意汽車臨
    時停車或停車，開啟或關閉車門時，應注意行人、其他車輛
    ，並讓其先行，而當時天氣晴朗、日間自然光線、交岔路口
    附近、柏油路面、乾燥、無缺陷、無障礙物、視距良好，依
    當時情形，並無不能注意之情事，竟疏於注意及此，即開啟
    營業小客車之左前車門，適有騎乘腳踏車行駛於同向後方之
    甲○○，因閃避不及碰撞上開車輛車門，致受有頸椎損傷，
    頸脊髓中央症候群併頸椎3/4 、4/5 節椎間盤突出及狹窄等
    傷害。乙○○肇事後，臺北市政府警察局交通大隊警員據報
    前往處理，尚未發覺犯罪嫌疑人之前，表明其係肇事者，並
    願接受裁判。
二、案經甲○○訴由臺灣臺北地方法院檢察署檢察官偵查起訴。
    理  由
一、本件被告乙○○所犯為死刑、無期徒刑、最輕本刑為3 年以
    上有期徒刑以外之罪，其於準備程序進行中，就被訴事實為
    有罪之陳述，經告知簡式審判程序之旨，並聽取當事人之意
    見後，本院合議庭裁定由受命法官獨任進行簡式審判程序，
    合先敘明。
二、訊據被告對於上開犯罪事實坦承不諱，核與證人即告訴人甲
    ○○於偵查中之證述相符，並有道路交通事故現場圖、被告
    及告訴人之交通事故談話紀錄表、道路交通事故調查報告(一)
    、(二)各1 份、現場照片11張在卷可稽，而告訴人受有頸椎損
    傷，頸脊髓中央症候群併頸椎3/4 、4/5 節椎間盤突出及狹
    窄之傷害，亦有國立臺灣大學醫學院附設醫院診字第961133
    49號診斷證明書、病歷、行政院國軍退除役官兵輔導委員會
    臺北榮民總醫院（下稱臺北榮民總醫院）門字第52835 號診
    斷證明書、病歷各1 份附卷可憑，且告訴人前無頸椎損傷之
    舊傷，其所受之上開傷勢，應與車禍造成之跌落地面有關，
    亦經臺北榮民總醫院97年9 月22日以北總企字第0970019175
    號函函覆明確。按汽車臨時停車或停車，開啟或關閉車門時
    ，應注意行人、其他車輛，並讓其先行，道路交通安全規則
    第112 條第3 項定有明文，此為一般汽車駕駛人所應注意並
    確實遵守之事項，被告為考領有職業小客車駕駛執照之人，
    對於上開規定自應知之甚稔，並確實遵守之。再依案發當時
    天氣晴朗、日間自然光線、交岔路口附近、柏油路面、乾燥
    、無缺陷、無障礙物、視距良好，並無不能注意之情事，竟
    疏於注意及此，依當時情形，天氣晴朗、日間自然光線、三
    岔路口、柏油路面、濕潤、無缺陷、無障礙物、視距良好，
    並無不能注意之情事，可參前開卷附道路交通事故調查報告
    自明，且依被告智識、能力亦無不能注意之情事，竟疏未注
    意上開規定，致與告訴人騎乘之腳踏車發生碰撞，被告之行
    為顯有過失，堪以認定。又告訴人受有頸椎損傷，頸脊髓中
    央症候群併頸椎3/4 、4/5 節椎間盤突出及狹窄等傷害，已
    如前述，顯與被告上開過失行為有相當因果關係至明。本件
    事證已臻明確，被告犯行堪以認定，應予依法論科。
三、按刑法上所謂業務，係指個人基於其社會地位繼續反覆所執
    行之事務，包括主要業務及其附隨之準備工作與輔助事務在
    內（最高法院89年度台上字第8075號判例足資參照）。查被
    告以駕駛營業小客車為業務，屬從事業務之人，其駕駛營業
    小客車從事業務之際發生本件車禍，核被告之行為，係犯刑
    法第284 條第2 項之業務過失傷害罪。又本件車禍發生後，
    被告於到場處理之警員知悉何人為肇事者前，即向警員主動
    告知係肇事者，此有臺北市○○○○○道路交通事故肇事人
    自首紀錄表1 份在卷可證，是被告既於犯罪未發覺前即自首
    而接受裁判，符合自首之規定，應依刑法第62條前段之規定
    ，減輕其刑。爰審酌被告以駕駛營業小客車為業，其駕駛行
    為關係多數乘客及用路人之安全，對於道路之交通安全本應
    較一般人更為注意，竟疏未注意開啟車門時應讓後方之人車
    先行，嚴重威脅他人之安全，並因本件違規肇事造成告訴人
    之身心痛苦，迄今亦未與告訴人達成和解並賠償損失，行為
    實不足取，兼衡及被告犯後坦承犯行，態度尚可等一切情狀
    ，酌情量處如主文所示之刑，並諭知易科罰金之折算標準，
    以資懲儆。
據上論斷，應依刑事訴訟法第452 條、第273 條之1 第1 項、第
284 條之1 、第299 條第1 項前段，刑法第284 條第2 項、第62
條前段、第41條第1 項前段，刑法施行法第1 條之1 ，判決如主
文。
本案經檢察官郭昭吟到庭執行職務
中    華    民    國    97    年    10    月    20    日
                  交通法庭  法  官  林芳華
以上正本證明與原本無異。
如不服本判決，應於判決送達後10日內，向本院提出上訴狀。
                                書記官  林鈴芬
中    華    民    國    97    年    10    月    20    日
附錄本案論罪科刑法條
中華民國刑法第284條第2項
從事業務之人，因業務上之過失傷害人者，處1 年以下有期徒刑
、拘役或1,000 元以下罰金，致重傷者，處3 年以下有期徒刑、
拘役或2,000 元以下罰金。


司法院資訊處製作；財團法人民間司法改革基金會備份。
